【裁判字號】    88,交易,496
【裁判日期】    890124
【裁判案由】    過失傷害
【裁判全文】
臺灣板橋地方法院刑事判決                        八十八年度交易字第四九六號
    公  訴  人  臺灣板橋地方法院檢察署檢察官
    被      告  甲○○
    選任辯護人  張仁興律師
                林大華律師
                邱國旺律師
    被       告 乙○○
右列被告因過失傷害案件，經檢察官提起公訴 (八十七年度偵字第二五二八六號)，
本院判決如左：
    主  文
甲○○、乙○○因過失傷害人，各處拘役伍拾日，如易科罰金，均以佰元折算壹日
。
    事  實
一、甲○○於民國八十七年七月十九日十七時五十分許，駕駛ＣＡ－六四四五號自用
    小客車在台北縣土城市○○道路與三峽鎮交界處發生故障，詎甲○○、乙○○二
    人均明知同行之乙○○所駕駛之ＤＣ－五七二六號自用小客車並非專業救濟車，
    且應注意故障車輛由適當車輛牽引時，牽引裝置應牢固，兩車前後相隔距離不得
    超過五公尺及牽引車前端，故障車後端與牽引裝置應懸掛危險標識，依當時情形
    並無不能注意之情事，竟疏未注意及此，由乙○○駕駛其所有之車號ＤＣ－五七
    二六號小客車以拖吊繩牽引甲○○所駕駛之ＣＡ－六四四五號故障車輛，其等僅
    於乙○○所駕駛之車輛前端放置閃光燈，另甲○○車輛後端及該牽引裝置則均未
    懸掛危險標識，待行經臺北縣板橋市大漢橋下防汛道路時，適丁○○騎乘ＶＫＴ
    －八一五號機車同向行駛，因該拖吊車輛慢速且佔據機慢車道，其乃超車行駛，
    惟於超越甲○○所有之故障車輛時，因對向車道恰有來車，乃閃避至該拖吊車輛
    與故障車輛間車道，不慎遭上開未懸掛危險標識之拖吊繩索拌倒而受有顏面深度
    擦傷合併皮膚缺損（左頰三×四公分）、雙肘及雙膝多處深擦裂傷之傷害。
二、案經丁○○訴由臺北縣警察局海山分局報請台灣板橋地方法院檢察者檢察官偵查
    起訴。
    理  由
一、訊據被告甲○○、乙○○均坦承於上開時地，因甲○○所有之上開小客車發生故
    障，乃由乙○○以其所有之小客車施以拖吊繩牽引，嗣並與騎乘車號ＶＫＴ－八
    一五號機車之告訴人丁○○發生車禍之事實，惟矢口否認有何過失傷害犯行，被
    告甲○○辯稱：當時由乙○○以自用小客車懸掛拖吊繩拖吊伊所有之故障車輛，
    此外尚有一由姐夫戊○○所駕駛之小客車隨車在後，三車均有打開閃光黃燈予以
    警示，渠等均已做好防護措施，本件車禍之發生應係告訴人違規超車未及注意拖
    吊繩而拌倒所致，況且警方所繪製之現場圖亦與實際不符，乃因車禍後，告訴人
    倒地卡在車輛右前車輪下，伊所有之車輛業經搬動，以便救助告訴人，實則伊車
    輛所在位置並無佔據機慢車道云云，被告乙○○辯稱：當時伊車前右側擋風玻璃
    放置有一閃光燈予以警示，且於拖吊時，伊亦注意沿機慢車道線緣慢速行駛，並
    未佔據機慢車道行駛，實乃告訴人騎乘機車違規連續超越二部車輛，且疏未注意
    車前狀況而拌倒，伊等並無過失云云。惟查，右揭事實，業據告訴人丁○○於警
    訊及偵、審中指訴綦詳，並有診斷證明書一紙、道路交通事故調查報告表及照片
    乙張在卷足憑。且依前揭道路交通事故調查報告表所載之車禍現場圖所示，被告
    乙○○所駕駛之該拖吊車輛與甲○○所駕駛之被拖吊車輛呈一斜角位置，甲○○
    所駕駛之該小客車並跨越機慢車道，雖被告甲○○辯稱警員所繪製之現場圖與實
    際不符，並當庭繪製其所有之車輛僅右前車頭跨越機慢車道實線，車身則斜置於
    快車道上云云，惟據證人即到場處理之警員丙○○於本院審理中到庭證稱：「現
    場圖係在現場先劃好草圖，再回局裡謄寫於報告表上，伊係依現場所見之現況繪
    製，而於繪製時，先劃線，再測量事故車輛位置與線是否切齊，且因草圖上繪有
    車身長度與測量路旁石碓距離，是苟如被告所言，渠所有之車輛係斜置而未跨越
    慢車道線，伊定會以車輛前輪、後輪與石碓距離分別測量」等語（參見本院八十
    八年十二月一日訊問筆錄），另證人林清河於審理中亦到庭證稱：「伊與林清江
    各騎一機車自對向車道駛來，在伊之前有一輛二十一噸砂石車行駛，據伊推測可
    能係告訴人自左側超車，因見砂石車始切入車道而發生車禍，伊看到第一輛車有
    閃光黃燈，而當時車流量一般，非僅渠三輛車而已，尚有其他車輛．．．，（問
    ：之後他們把車子抬起來救人時是否有移動車輛？）伊等四、五人抬起車子車頭
    救人，應該是抬前輪，隨後直接放下車子，並無移動車輛，亦未移動車輛後輪」
    等語（參見本院八十八年十二月二十二日訊問筆錄），是依證人前開證言，衡諸
    常情，因被告等為拖吊故障車輛，故於拖吊過程中，行經車流量正常之上開道路
    ，為免阻礙交通，靠右慢速行駛亦屬合理，參以前揭道路交通事故調查報告表所
    繪之現場圖所示，被告甲○○所駕駛之ＧＡ－六四四五號小客車確有跨越機慢車
    道乙節，是本件告訴人所指因被告佔用機慢車道，始超車等語，應與事實相符，
    堪以採信，是被告等辯稱並無佔據機慢車道云云，尚不足採；其次被告乙○○所
    駕駛之該拖吊車輛車號ＤＣ－五七二六號車寬一八六公分，其車身左側至拖吊車
    輛所用之掛勾距離四十二公分，另被告甲○○所駕駛之該故障車輛車號ＧＡ－六
    四四五號車寬一六一公分，其車身左側至被拖吊所用之掛勾距離三十六公分，業
    據本院當庭勘驗屬實，並製有勘驗筆錄及照片六幀附卷可證，是被告所有之車輛
    ，除該二車因非屬同型車輛，致車輛寬度、高度等有所差異外，渠等車輛之拖吊
    掛勾位置寬距亦未於同一水平面上，此有上開照片可佐，故被告甲○○於拖吊車
    輛時雖慢速行駛，惟該故障車輛與拖吊車輛間僅以一拖吊繩牽引，是依物理慣性
    及反作用力等原理予以研判，於該拖吊車輛行進間，又因道路曲直、起伏凹凸、
    坡度、乾濕與否等因素影響，行駛時該二車必定有所搖擺，顯示該二車輛於行駛
    時確有佔據機慢車道情事，再者，被告乙○○於審理中供承：當時有將閃光燈放
    置在右側檔風玻璃等語，被告甲○○則自承：車上僅有閃光黃燈等語，此外拖吊
    車輛與故障車輛之牽引拖吊繩並無懸掛危險標識，是被告乙○○以其車輛為牽引
    故障車輛，僅於該車上放置閃光燈，此外則未於故障車輛及牽引裝置上懸掛危險
    標識，致告訴人因超車駛入車道時遭該拖吊繩拌倒而受傷，渠等上開過失行為，
    應可確定。至證人戊○○於本院審理中到庭證稱：告訴人自伊左後方超車，直至
    第二台車輛始駛入車道，且伊所駕駛之第三部車輛有閃光黃燈，並放置三角架於
    玻璃內云云，惟證人與被告彼此間為親屬關係，所為證言難免偏頗，況且證人所
    駕車輛並非拖吊或故障車輛，則其於所駕駛之車輛放置警示標識，外觀上尚難使
    人查知該車輛之前方車輛，亦即被告甲○○所駕駛之該車為故障車輛，是其前開
    證言尚無從為被告有利之認定。
二、按汽車非經公路監理機關核准，不得擅自附掛拖車行駛。但故障車輛應以救濟車
    或適當車輛牽引，牽引裝置應牢固，兩車前後相隔距離不得超過五公尺，牽引車
    前端，故障車後端及牽引裝置應懸掛危險標識，道路交通安全規則第八十五條定
    有明文，被告等為領有駕駛執照之汽車駕駛人，理應注意依上開道路交通規則之
    規定，以避免危險之發生，竟疏未注意及此，其有違上開道路交通安全規則之規
    定甚明。查肇事當時天候為晴，暮光，路面乾燥、道路無障礙物、視距良好之情
    形，並無阻礙其注意之情事，被告原應注意並能注意依上開規定駕車，竟疏於注
    意，肇致本件車禍，自難辭過失之責。本件車禍肇事責任，經送請臺灣省台北縣
    區車輛行車事故鑑定委員會鑑定，亦認「被告乙○○（即甲方）牽引被告甲○○
    （即乙方），車速緩慢佔用快慢車道，且前後車輛均未懸掛危險標識」為肇事原
    因，嗣再送請臺灣省車輛行車事故覆議鑑定委員會鑑定亦認「被告乙○○駕駛自
    用小客車未依規定牽引故障車輛（甲○○駕駛之小客車），且前後車輛均未懸掛
    危險標誌影響行車安全，為肇事原因，丁○○無肇事原因」，有各該委員會八十
    八年一月二十二日北鑑字第八八０四六號、八十八年八月三十一日交覆字第八八
    ０三八三號鑑定意見書各一件在卷可考。從而本件罪證已臻明確，被告犯行堪予
    認定。
三、核被告所為，均係犯刑法第二百八十四條第一項前段之過失傷害罪。爰審酌被告
    之過失程度、所生之危害、犯罪後態度，且未與告訴人達成民事和解等一切情狀
    ，量處如主文所示之刑，並均諭知易科罰金折算之標準，以示懲儆。
據上論斷，應依刑事訴訟法第二百九十九條第一項前段，刑法第二百八十四條第一項
前段、第四十一條，罰金罰鍰提高標準條例第一條前段、第二條，判決如主文。
本案經檢察官高智美到庭執行職務。
中      華      民      國      八十九      年    一      月   二十四   日
                                      臺灣板橋地方法院交通法庭
                                          法  官  徐  蘭  萍
右正本證明與原本無異
如不服本判決應於送達後十日內向本院提出上訴狀
                                          書記官  藍  淑  芬
中      華      民      國      八十九      年    二      月     一     日
附錄本案論罪科刑法條全文：
刑法第二百八十四條：
因過失傷害人者，處六月以下有期徒刑、拘役或五百元以下罰金。致重傷者，處一年
以下有期徒刑、拘役或五百元下罰金。
從事業務之人，因業務上之過失傷害人者，處一年以下有期徒刑、拘役或一千元以下
罰金。致重傷者，處三年以下有期徒刑、拘役或二千元以下罰金。


司法院資訊處製作；財團法人民間司法改革基金會備份。
